臺灣臺中地方法院民事判決
110年度簡上字第274號
上  訴  人
即被上訴人  王立育
            郭泉源
上列當事人間請求損害賠償事件，兩造對於民國110年5月18日本
院沙鹿簡易庭110年度沙簡字第131號第一審判決各自提起上訴，
王立育並為訴之追加（擴張），本院於110年12月17日言詞辯論
終結，判決如下：
    主      文
壹、王立育上訴及追加起訴部分：
一、原判決關於駁回上訴人王立育後開第二項部分廢棄。
二、上廢棄部分，被上訴人郭泉源應再給付上訴人王立育新台幣
    （下同）200元，及自110年5月5日起至清償日止，按年息5%
    計算之利息。
三、上訴人王立育其餘上訴及追加之訴均駁回。
四、第一審訴訟費用（確定部分除外）及第二審訴訟費用（含追
    加起訴部分），由王立育負擔。
貳、郭泉源上訴部分：
一、上訴駁回。
二、第二審訴訟費用由郭泉源負擔。　　
    事實及理由
壹、程序事項
    按第二審程序中為訴之變更或追加，非經他造同意，不得為
    之，但請求之基礎事實同一或擴張或減縮應受判決事項之聲
    明之情形不在此限，民事訴訟法第446條第1項、第255條第1
    項第2、3款定有明文。本件上訴人王立育於第二審程序中擴
    張起訴請求32,921元（含健保費5,243元、推拿費780元、交
    通工時費21,822元、車資3,076元、手機損害增加2,000元）
    及自上訴狀繕本送達翌日起算之定遲延利息部分（見本院卷
    76頁），核屬擴張應受判決事項之聲明，依上開規定，應予
    准許。
貳、兩造主張：
一、上訴人即被上訴人王立育（下稱王立育）主張：
  ㈠王立育於原審起訴主張：郭泉源於109年7月7日毆打王立育
　  ，致王立育頭部受傷及眼鏡重摔地面造成鏡片刮傷、鏡框彎
　　曲，王立育因郭泉源之行為受有如下之損害：1.醫療費用部
　　分：王立育因傷至醫院治療，支付醫療費用300元、中醫傷
　　科復健治療5,820元、貼藥布費用600元、精神損害至診所治
　　療，醫療費用1,540元。2.財產損失部分：王立育因眼鏡鏡
　　片磨損刮傷、鏡框彎曲，支出費用3,000元、手機重摔之損
　　害3,100元。3.工作損失部分：王立育每日工資2,372元，受
　　傷期間60日無法工作，工資損害142,320元。4.精神慰撫金
　　：受傷部分200,000元、開庭受第二次及第三次身心傷害90,
　　000元，共290,000元。總計，王立育所受損害總計446,680
　　元，郭泉源應負損害賠償責任。故依據侵權行為之法律關係
　　，提起本件訴訟請求郭泉源給付王立育446,680元，及自刑
　　事附帶民事追加訴之聲明狀繕本送達翌日起至清償日止，依
　　照年息5％計算之利息。
　㈡王立育於上訴審補陳：除原審判決王立育勝訴部分，郭泉源
　　應再賠償以下所述之金額：1.醫療費用部分，郭泉源應給付
　　王立育因受傷看診7個月期間，所支出之健保費用計5,243元
　　（計算式：每月健保費749元×7個月＝5,243元）。另王立育
　　已找到明哲外科診所200元之門診醫療費用收據，郭泉源應
　　再給付該部分之醫療費用。此外，王立育到仁和堂診所看診
　　後，推拿費用共計780元。2.就診交通費用：王立育就診是
　　自行開車，郭泉源應給付因此所支出之油費，經換算後係3,
　　076元。3.就診及交通花費的時間費用：因就診損失之看診
　　時間費用共12,749元，及就診損失之交通時間費用6,072元
　　。4.財產損失部分，手機除估價單1,100外，再請求4,000元
　　。5.工作損失部分，在家休養5日，工作損失11,860元。6.
　　精神慰撫金部分，原審僅判給3萬元過低，應再多給付18,74
　　3元。7.綜上，郭泉源應再給付王立育62,723元（5,243元+2
　　00元+780元+3,076元+12,749元+6,072元+4,000元+11,860元
　　+18,743＝62,723元）。
二、被上訴人即上訴人郭泉源（下稱郭泉源）答辯：
　㈠郭泉源於原審陳述：兩造是住在附近，王立育一直檢舉郭泉
    源，一直要告郭泉源，郭泉源是要王立育不要一直檢舉郭泉
    源環保的問題，王立育就拿手機拍郭泉源，郭泉源會怕，所
    以才不小心把王立育的手機打掉，這個手機是舊的，還要郭
    泉源賠償，並不合理。
　㈡郭泉源於上訴審補陳：1.醫療費用部分，王立育於本件請求
    之中醫治療費用5,820元，難認與挫傷有關，非屬合理之醫
    療支出，應予駁回。2.財產損失部分，就王立育之眼鏡鏡片
    磨損刮傷是否為郭泉源造成，又縱為郭泉源造成，所造成損
    害程度為何，或許其鏡片原本即有磨損刮傷等情，均未深究
    ，甚且坊間眼鏡行一般就鏡框彎曲之調整並未收費。至於手
    機之維修費，王立育僅提出估價單，其是否確有修理而有支
    出該費用，且其損害為手機背蓋及保護手機之防摔氣墊鼓刮
    損，縱更換全新亦不需花費1,100元。3.精神慰撫金部分，
    請求酌減至15,000元。
三、原審為王立育一部勝訴、一部敗訴之判決，判命郭泉源應給
    付王立育41,560元，及自110年5月5日起至清償日止，按年
    息5%計算之利息，另駁回王立育其餘之訴。雙方就其等敗訴
    部分，均聲明不服，提起上訴。經查：
　㈠王立育就其對郭泉源主張而受敗訴判決部分，提起上訴並擴
    張起訴聲明。而本件對於王立育之請求，由於其請求之項目
    數額多有混雜，經本院於110年10月26日準備程序中闡明如
    下：「一、醫療費用（含醫療花費300元、復健5,820元、貼
    布600 元、至診所治療費1,540元）起訴請求共8,260元，一
    審判決准7,460元。王立育僅就其中200 元不服提起上訴，
    另擴張起訴請求30,921 元（含健保費5,243元、推拿費780 
    元、交通工時費21,822 元、車資3,076元）。二、財損費用
    （含眼鏡3,000元、手機3,100元）起訴請求6,100元，一審
    判決4,100元（含眼鏡3,000元、手機1,100元，駁回手機2,0
    00元）。王立育就手機部分提起上訴主張要再請求4,000元
    、其中2,000元係上訴，另2,000元係擴張起訴請求。三、工
    作損失（60日，每日2,372元）起訴請求142,320元，一審全
    部駁回。王立育就其中5日共11,860 元提起上訴。四、慰撫
    金起訴請求29萬元，一審判決3萬元。王立育上訴請求再給
    付15,000元，今日再擴張為18,743元。」並經王立育同意後
    ，其將聲明更正為「上訴聲明：一、原判決關於駁回後開第
    二項部分廢棄。二、上廢棄部分，被上訴人郭泉源應再給付
    上訴人王立育32,803（按即200+2000+11860+18743=32803）
    元及自起訴狀繕本送達翌日起算至清償日止，依年息5%計算
    之利息。三、第一、二審訴訟費用由被上訴人郭泉源負擔。
    」並「擴張起訴聲明：一、被上訴人郭泉源應給付上訴人王
    立育32,921 元（按即30921+2000=32921）及自上訴狀繕本
    送達翌日起算至清償日止，依年息5%計算之利息。二、擴張
    之訴費用由人郭泉源負擔。」（見本院卷75、76頁）。郭泉
    源答辯聲明為：「上訴部分：上訴駁回。擴張起訴部分：擴
    張之訴駁回。」（見本院卷77頁）。
　㈡郭泉源亦就其敗訴部分聲明不服，其上訴聲明：「1.原判決
    關於命郭泉源給付王立育超過16,540元部分及該部分訴訟費
    用暨命假執行宣告部分均廢棄；2.上開廢棄部分，王立育在
    第一審之訴及其假執行之聲請均駁回」。王立育答辯聲明：
    上訴駁回。
參、本院判斷：
一、兩造於109年7月7日11時45分許，在王立育位於臺中市○○區○
    ○路000○0號住處前發生爭執，郭泉源徒手毆打王立育臉部，
    致王立育受有左側顳區、眼眶區腫痛、頭暈嘔吐之傷害，郭
    泉源上述傷害行為，由臺灣臺中地方檢察署檢察官以109年
    度偵字第25367號向本院提起公訴，經本院109年度訴字第25
    33號裁定逕以簡易判決處刑，並以109年度簡字第1361號刑
    事簡易判決郭泉源犯傷害罪，處拘役20日，如易科罰金，以
    1,000元折算1日等情，已為兩造所不爭執，並經本院調閱上
    述刑事卷宗核閱無誤，自堪採憑。
二、按不法侵害他人之身體或健康者，對於被害人因此喪失或減
　　少勞動能力或增加生活上之需要時，應負損害賠償責任；不
　　法侵害他人之身體、健康、名譽、自由、信用、隱私、貞操
　　，或不法侵害其他人格法益而情節重大者，被害人雖非財產
　　上之損害，亦得請求賠償相當之金額，民法第193條第1項、
　　第195條第1項前段分別定有明文。茲就王立育得請求之項目
　　及金額，分述如下：
　㈠醫療費用部分：
　1.王立育主張因傷至醫院治療，支付醫療費用300元、中醫傷
　　科復健治療5,820元、貼藥布費用600元、至診所治療，醫療
　　費用1,540元等情。查王立育於原審已提出明哲外科診所收
　　據100元、仁和堂中醫診所醫療費用明細收據據計5,820元、
　　新活力診所藥品明細收據1,540元（起訴狀6張收據共1,290
　　元、追加訴之聲明狀1張收據250元，合計1,540元），總計
　　7,460元；另於上訴時補提明哲外科診所200元之醫療收據
　　（見本院卷31頁），以上合計7,660元（7460+200=7660），
　　本院認為上述金額部分，為有理由。至於貼藥布費用600元
　　部分，原告並無提出相關證據，本院即難以認定，且該貼藥
　　布費用亦難認係本件傷害之必要支出。
　2.王立育上訴時主張健保費用5243元及傳統推拿整復780元之
　　支出，亦應由郭泉源負責賠償等語。因健保費用本係投保人
　　依法應為之支出，尚難認係損害之支出；而傳統推拿整復則
　　無法認定係本件傷害之必要支出，故均不應准許。另郭泉源
　　抗辯上開王立育所支出之中醫傷科復健治療5,820元部分，
　　非屬合理之醫療支出等語，則因本件王立育係遭受郭泉源毆
　　打成傷，中醫診所診斷左太陽穴挫傷並為相關醫療處置，王
　　立育既確實有至中醫診所醫療，對於診所所為醫療行為之支
　　出，當可認定係必要之支出，故郭泉源所辯，尚無足取。
　㈡財產損失部分：
　1.王立育主張因眼鏡鏡片磨損刮傷、鏡框彎曲，支出費用3,00
　　0元、手機重摔之損害3,100元。其中眼鏡鏡片支出3000元部
　　分，王立育於原審提出仁愛眼鏡隱形眼鏡資料卡（見原審卷
　　65頁）為證；手機部分依王立育於原審提出之估價單（見原
　　審卷65頁），記載費用為1100元，因此本院認為依原告所提
　　出之資料，應以4,100元（計算式：3000+1100＝4100）為合
　　理。
　2.王立育上訴時固主張對於手機之毀損，其再請求4,000元（
　　包括對原審判決敗訴之2000元提上訴，及追加請求2000元）
　　等語，然其僅空言主張該損害，並未提出證據證明其受有該
　　4,000元之損害害，自難採憑。又郭泉源雖抗辯王立育所請
　　求眼鏡鏡片及手機之損害是否係郭泉源行為所導致，且數額
　　亦過高等語，則因王立育遭郭泉源毆打後，確有造成眼鏡及
　　手機掉落地面等情，業經本院調取臺灣臺中地方檢察署109
　　年度偵字第25367號偵查卷審閱無誤，且對於損害之數額亦
　　有王立育提出眼鏡資料卡及估價單（見原審卷65頁）為證，
　　故郭泉源空言否認該等損害，自不可採。
  ㈢工作損失部分：
　  王立育於原審主張每日工資2,372元，受傷期間60日無法工
　　作，而經原審判決駁回後，其則請求無法工作之日數改比5
　　日計算，請求郭泉源給付11,860元等語。然依王立育提出之
　　明哲診所診斷證明書記載：「病名：①左側顳區眼眶區腫痛
　　②頭暈、嘔吐」、「醫師囑言：本院門診治療」，另仁和堂
    中醫診所診斷證明書則記載：「左太陽穴挫傷（被毆打）」
　　，而依據上述2份診斷證明書，均無王立育必須休養60日或5
　　日無法工作之記載，故王立育主張其因受郭泉源傷害，有5
　　日無法工作云云，並無證據足以證明，其請求被告賠償無法
　　工作之損失，自難准許。蓋身體受傷非當然無法工作，是否
　　因傷無法工作，應依傷勢狀況及工作內容由醫生診斷判明之
　　，故原審此部分之認定並無違反經驗法則或論理與證據法則
　　之處。
　㈣就診交通費3076元及就診與交通花費時間費用21822元之損
　　害部分：
　　王立育於上訴程序中，追加起訴請求24898元（含就診交通
    費3,076元及花費時間之費用21822元）之損害賠償。然查，
    王立育所主張之就診交通費係自行開車，其估算相關油費，
    然其是否確有開車支出油費，並無證據可資證明，且個人開
    車係生活日常必須行為，其是否專因本件傷害須就診之故而
    發生油費損失，亦無法證明，故此部分之請求，尚難遽採。
    至於其另以看診及交通花費之時間，再以每小時工資296.5
    元計算其損失共21822元，請求賠償，亦因此部分係屬工作
    損失之範疇，且花時間就診（含開車及看診時間），於該時
    段內，並非當然會有工作損失，王立育主張其因就診有花時
    間即受有損失工資計算之損害，無限制擴大其損害範圍，顯
    屬無稽，要無足取。
　㈤精神慰撫金：
　　慰藉金之賠償須以人格權遭遇侵害，使精神上受有痛苦為必
　　要，其核給之標準固與財產上損害之計算不同，然非不可斟
　　酌雙方之身份資力、加害程度及其他各種情形核定相當之數
　　額（最高法院51年度台上字第223號民事裁判意旨參照）。
　　查王立育因受郭泉源被告傷害，於109年7月7日至明哲診所
　　就診，並陸續至仁和堂中醫診所、新活力診所治療，顯見王
　　立育之身體及精神確實因前開郭泉源之傷害行為而受有相當
　　痛苦，爰審酌雙方發生衝突之原因，及雙方之經濟狀況，有
　　稅務電子閘門財產所得調件明細表附卷可稽，並斟酌兩造之
　　身分、地位、經濟能力，及王立育所受傷害之程度，本件認
　　王立育之請求賠償精神慰撫金應以30,000元為適當，原審此
　　部分之認定核屬允當。從而，本件王立育上訴時主張原審所
　　判定30,000元之數額過低，應再多給付18,743元云云；郭泉
　　源上訴主張原審判定之金額過高，應減為15,000元云云，經
　　核皆屬無據，均不可採。
  ㈥綜上以析，原告所得請求金額合計41,760元（計算式：7660
　　+4100+30000＝41760）。
三、給付有確定期限者，債務人自期限屆滿時起，負遲延責任；
　　給付無確定期限者，債務人於債權人得請求給付時，經其催
　　告而未為給付，自受催告時起，負遲延責任。其經債權人起
　　訴而送達訴狀，或依督促程序送達支付命令，或為其他相類
　　之行為者，與催告有同一之效力，民法第229條第1項、第2
　　項分別定有明文。又按遲延之債務，以支付金錢為標的者，
　　債權人得請求依法定利率計算之遲延利息。但約定利率較高
　　者，仍從其約定利率；應付利息之債務，其利率未經約定，
　　亦無法律可據者，週年利率為百分之5，民法第233條第1項
　　、第203條亦分別明定。查王立育對郭泉源之侵權行為損害
　　賠償債權，核屬無確定期限之給付，既經王立育提起本件民
　　事訴訟，且王立育之追加訴之聲明狀繕本業於110年5月4日
　　合法送達郭泉源，有郭泉源於追加訴之聲明狀上簽名在卷可
　　佐（見原審卷61頁），則郭泉源迄未給付，應負遲延責任，
　　是以，王立育請求自起訴狀繕本送達郭泉源之次日即110年5
　　月5日起至清償日止，依照週年利率5％計算之法定遲延利息
　　，核無不合，應予准許。
四、綜上，王立育依據侵權行為損害賠償之法律關係，請求郭泉
　　源應給付原告41,760元，及自110年5月5日起至清償日止，
　　依照週年利率5％計算之利息，為有理由，應予准許，至逾
　　此部分之請求，則屬無據，應予駁回。原審就王立育起訴部
　　分，判准王立育於41,560元之本息範圍內為有理由，並依職
　　權為假執行之宣告，經核均屬適法。從而，本件：㈠郭泉源
　　就其敗訴部分，部分聲明不服（即逾16,540元部分），提起
　　本件上訴，請求廢棄改判，自無理由，應予駁回，故判決如
　　主文貳所示。㈡另王立育就其敗訴部分，亦部分聲明不服提
　　起上訴，並於上訴程序中為訴之追加（擴張），經核就上訴
　　部分於其中200元部分，為有理由，原審駁回該部分之請求
　　，並非適法，應由本院加以廢棄改判；至王立育其他上訴部
　　分及所為訴之追加（擴張），經核均無理由，不應准許，故
　　判決如主文壹所示。
五、本件王立育上訴及追加之訴部分，因王立育勝訴部分僅200
　　元，金額甚微，爰就訴訟費用之負擔，依民事訴訟法第79條
　　之規定明由王立育一造負擔。至於郭泉源上訴部分，其既受
　　敗訴判決，該部分之上訴費用自應由郭泉源負擔，併此敘明
　　。
六、本件事證已經明確，兩造其餘主張舉證及攻擊防禦方法，核
    與判決結果不生影響，故不一一論述。
肆、本件王立育之上訴為一部有理由，一部無理由，追加之訴為
    無理由，郭泉源之上訴為無理由，依民事訴訟法第78條、第
    79條，判決如主文。
中　　華　　民　　國　　111 　年　　1 　　月　　14　　日
                  民事第二庭  審判長法  官  呂麗玉
　　　　　　　　　                  法  官  鄭百易
　　　　　　　　　                  法  官  李悌愷
正本係照原本作成。
不得上訴。
中　　華　　民　　國　　111 　年　　1 　　月　　14　　日
                                    書記官  蘇文熙